【裁判字號】    92,交上易,3
【裁判日期】    920925
【裁判案由】    過失傷害案件
【裁判全文】
福建高等法院金門分院刑事判決                      九十二年度交上易字第三號
    上  訴  人
    即  被  告  甲○○即賴惠.
右上訴人因過失傷害案件，不服福建金門地方法院九十二年度交易字第一號，中華民
國九十二年七月四日第一審判決（起訴案號：福建金門地方法院檢察署九十一年度偵
字第四九六號），提起上訴，本院判決如左：
    主  文
原判決撤銷。
甲○○因過失傷害人，處拘役肆拾日，如易科罰金，以參佰元折算壹日。
    事  實
一、甲○○（原名賴惠真），於民國九十一年七月一日上午六時三十分許，駕駛車牌
    號碼ＷＹ｜九一一八號自用小客車，由金門縣金湖鎮往金城鎮方向行駛，途經金
    門縣金寧鄉○○路○段「馬家麵線」路段前無號誌交叉路口，理應減速慢行，作
    隨時停車之準備；且應注意車前狀況，並隨時採取必要之安全措施，以策安全，
    而依當時天候、路況、視線均屬良好，並無不能注意之情形，竟疏未注意，貿然
    未注意車前狀況，以每小時六十公里之速度高速行駛，適前方同方向未考領有機
    車駕駛執照之李水土駕駛車牌號碼ＷＺＹ｜０九二號輕型機車，欲左轉入龍門大
    鎮時，亦疏未注意讓直行車先行，致甲○○駕駛前揭自小客車剎停不及，撞及李
    水土機車左後方，李水土因而倒地受有頭部外傷併慢性硬腦膜出血、左側大腿血
    腫等傷害。
二、案經李水土訴由金門縣警察局移送金門地方法院檢察署檢察官偵查起訴。
    理  由
一、右揭事實，迭據被告甲○○於警訊時、檢察官偵查中、原審及本院審理時供認不
    諱，核與告訴人李水土指訴之情節相符，並有金門縣警察局金湖警察所道路交通
    事故調查報告表、車禍現場照片十二幀附卷可稽。而被害人李水土因本件車禍，
    受有如事實欄所載之傷害，亦有台中榮民總醫院診斷證明、全民健康保險轉診單
    附卷可稽，事證至為明確。至於公訴意旨雖指被告當時係以時速每小時六十五公
    里之速度超速行駛云云，惟此迭為被告所否認（被告於偵查中稱其當時車速為每
    小時六十公里，於本院審理中就此並不爭執），已難據以認定；雖經福建省金門
    縣車輛行車事故鑑定委員會鑑定結果，以刮地痕、現場煞車痕二十六公尺而認被
    告當時車速為每小時六十五公里，固有該會鑑定意見書在卷可憑，惟依卷附之金
    門縣警察局道路交通事故調查報告表上之肇事現場圖所示，現場煞車痕除一條二
    十六公尺之外，尚有平行之另一煞車痕長度二十一公尺，該鑑定委員會並未參酌
    尚有較短之煞車痕，逕以其中較長之煞車痕認定被告超速，顯有瑕疵，自難據為
    被告超速行駛之論據。
二、按行經無號誌之交岔路口，應減速慢行，作隨時停車之準備；駕駛人應注意車前
    狀況，並隨時採取必要之安全措施，道路交通安全規則第九十三條第一項第三款
    、第九十四條第三項分別定有明文；而依道路交通事故調查報告表記載及被告所
    供，當時天候、路況、視線均屬良好，被告應無不能注意之情事，竟疏未注意，
    貿然以每小時六十公里之速度高速行駛，致撞及被害人李水土所駕駛車牌號碼Ｗ
    ＺＹ｜０九二號輕型機車，被害人李水土因而受有如事實欄所載之創傷，其有過
    失，灼然甚明。又被告上開過失行為與被害人李水土所受傷害間，具有相當因果
    關係。至於被害人李水土未考領有機車駕駛執照而駕駛上開機車，且依其於警訊
    時所供其於前揭交岔路口前已發現被告汽車在後直行，另依前開肇事現場圖所示
    刮地痕均在分向線附近，固足認其未讓直行車先行，逕駛入分向線附近欲行左轉
    ，有違道路交通管理處罰條例第二十一條第一項第一款、道路交通安全規則第一
    百零二條第一項第二款之規定，雖不無疏失，惟此被害人之疏失行為，與被告之
    過失行為併存，同為肇事原因，自不因而解免被告過失罪責之成立，併予敘明。
    本件事證明確，被告犯行堪以認定。
三、核被告甲○○所為，係犯刑法第二百八十四條第一項前段之過失傷害罪。原審認
    被告甲○○罪證明確，予以論罪科刑，固非無見。惟(1)、本件並無確切之證據足
    認被告甲○○超速行駛，已如前述，原審逕認被告係以時速每小時六十五公里之
    速度超速行駛，容有未洽；(2)、被害人李水土未考領有機車駕駛執照而駕駛上開
    機車，且於無號誌之交岔路口前，竟未讓直行車先行，而駛入分向線附近欲行左
    轉，亦有疏失，與被告之過失行為併存，同為肇事原因，亦如前述，惟原判決就
    此未予認定，亦有未洽。被告上訴意旨以未予宣告緩刑，指摘原判決不當，雖無
理由，惟原判決既有可議，自應由本院予以撤銷改判。爰審酌被告之過失行為造
    成被害人受傷，迄未與被害人達成民事和解賠償被害人之損害，惟犯後坦承罪行
    ，及其智識程度、家庭狀況等一切情狀，量處如主文第二項所示之刑，並諭知易
    科罰金之折算標準。又被告迄今仍未與被害人達成和解、賠償損害，亦未取得被
    害人之諒解，仍不宜宣告緩刑，併予敘明。
據上論斷，應依刑事訴訟法第三百六十九條第一項前段、第三百六十四條、第二百九
十九條第一項前段，刑法第二百八十四條第一項前段、第四十一條第一項前段，罰金
罰鍰提高標準條例第一條前段、第二條，判決如主文。
本案經檢察官張啟彬到庭執行職務。
中      華      民      國    九十二    年      九      月    二十五  日
                              福建高等法院金門分院刑事庭
                                  審判長法  官  陳  中  和
                                        法  官  王  聰  明
                                        法  官  李  行  一
右正本證明與原本無異。
不得上訴。
中      華      民      國    九十二    年      十      月      二      日
                      書記官  李  麗  鳳
附錄：本判決論罪科刑法條全文
刑法第二百八十四條第一項前段：
因過失傷害人者，處六月以下有期徒刑、拘役或五百元以下罰金，致重傷者，處一年
以下有期徒刑、拘役或五百元以下罰金。


司法院資訊處製作；財團法人民間司法改革基金會備份。
